【裁判字號】    98,判,440
【裁判日期】    980423
【裁判案由】    建築法
【裁判全文】
最  高  行  政  法  院  判  決
                                       98年度判字第440號
上  訴  人  甲○○
            乙○○
被 上訴 人  臺北縣政府
代  表  人  丙○○
上列當事人間建築法事件，上訴人對於中華民國96年3月1日臺北
高等行政法院95年度訴字第2208號判決，提起上訴，本院判決如
下：
    主  文
上訴駁回。
上訴審訴訟費用由上訴人負擔。
    理  由
一、上訴人乙○○申請於臺北縣板橋市○○路○段190號1、2樓間
    設置正面式「光陽機車三陽機車YAMAHA」招牌廣告（下稱系
    爭廣告），經被上訴人書面審查後，以民國94年12月14日北
    府工使字第0940823463號函復：「……本府准予辦理……二
    、經審核本案申請書卷內所附相關文件符合規定，請臺端依
    送審書圖辦理施作，並於發文日起20日內依核准圖說施工完
    竣，另請將許可證字號『94廣使字第0273號』標示於招牌面
    左下角、右下角或明顯處所，再向本府工務局申請查驗，逾
    期本許可函作廢無效。」（下稱核准函）嗣上訴人乙○○完
    成系爭廣告物後，被上訴人以94年12月26日北府工使字第09
    40881268號函通知上訴人乙○○訂於94年12月30日至現場查
    驗，經勘驗發現該所設置之廣告物與原核准申請圖書未相符
    ，乃以95年1月5日北府工使字第0950009619號函知上訴人乙
    ○○：「……二、本案經現場勘驗除廣告物材質不符規定外
    ，且廣告物本身與原核准申請圖說未相符，故原核准字號撤
    銷，隨函檢還原卷乙份，請臺端於補正後再向本府申請辦理
    。」（下稱系爭原處分），上訴人對上開3函不服，提起訴
    願經決定：關於被上訴人95年1月5日北府工使字第09500096
    19號函處分部分訴願駁回，其餘部分訴願不受理。上訴人對
    系爭原處分部分不服，提起本件行政訴訟。
二、上訴人起訴主張：系爭廣告物係以「舊有招牌」為基礎，依
    被上訴人輔導之規格、尺寸、材質、位置施作完成，而許可
    證號「94廣使字第0273號」亦已依規定標示其上，且詳卷內
    對照圖所示，新舊招牌位置皆在190號2樓橫樑上。本件板橋
    市○○路○段190號1樓為機車行業者，政府核發之使用執照
    為商業區，有向政府請領營業許可證，屬合法商戶，並有向
    大樓管委會繳管理費屬善良住戶，於不影響交通、工安及善
    良風俗下，被上訴人應讓業者安居樂業，況政府許可案件，
    應予人民有改善之空間。且被上訴人僅對190號要求上訴人
    依法申請登記，竟按建築法第97條之3第2項規定，處分上訴
    人甲○○新臺幣4萬元罰鍰，而同一樓商業區之房東卻能倖
    免，被上訴人所為顯不符公平、正義等語，求為判決訴願決
    定及原處分均撤銷。
三、被上訴人則以：系爭廣告物經被上訴人現場勘驗，發現其高
    度由地面至招牌下方為4.5公尺，材質為木板材料，與建築
    技術規則第68條規定其材質應使用不燃材料不符外，設置尺
    寸、位置亦與送審圖說未相符，申請圖說為1片廣告招牌與
    現場由3片招牌拼接不同。申請圖說為直線牆面招牌與現場
    圓弧型招牌亦不同。另被上訴人調閱系爭處所之建築物測量
    成果圖，發現現場懸掛於圓弧形之招牌非坐落板橋市○○路
    ○段190號之範圍內，與上訴人申請廣告許可之內容不相符，
    故被上訴人以系爭原處分，撤銷原核准函，隨函檢還原卷，
    並請上訴人於補正後再行向被上訴人申請辦理，並無違誤，
    上訴人之訴無理由等語，資為抗辯，求為判決駁回上訴人之
    訴。
四、原審斟酌全辯論意旨及調查證據之結果，以：上訴人乙○○
    所設置之廣告物，經被上訴人於94年12月30日現場勘驗，發
    現其高度由地面至招牌下方為4.5公尺，材質為木板材料，
    與建築技術規則第68條規定其材質應使用不燃材料不符外，
    現場設置尺寸、位置是由3片招牌拼接，與送審圖說之1片廣
    告招牌不同；申請圖說為直線牆面招牌與現場圓弧型招牌亦
    有不同；另被上訴人調閱系爭處所之建築物測量成果圖，發
    現現場懸掛於圓弧形之招牌非坐落板橋市○○路○段190號之
    範圍內，與上訴人申請廣告許可之內容不相符，有臺北縣政
    府工務局會勘紀錄表、現場照片、臺北縣板橋地政事務所建
    物測量成果圖在卷可稽，且為上訴人所不爭執。而被上訴人
    94年12月14日原核准函核准上訴人乙○○申請設置系爭廣告
    函，其說明二明載：「經審核本案申請書卷內所附相關文件
    符合規定，請臺端依送審書辦理施作，並於發文日起20日內
    依核准圖說施工完竣，另請將許可證字號94廣使字第0273號
    標示於招牌左下角、右下角或明顯處所，再向本府工務局申
    請查驗，逾期本許可函作廢無效。」已明確指示上訴人乙○
    ○應依核准之圖說施工，否則保留有廢止之權限，詎該完成
    之廣告，確有與圖說不符之處，被上訴人本依法行政原則，
    將原核准之廣告設置予以廢止，於法有據。又上訴人所謂輔
    導，係被上訴人至現場會勘時發現廣告物施作與圖說不符之
    處之口頭指摘，此種輔導無礙被上訴人作成依核准函所保留
    之廢止處分。至於不符合申請圖說是否應予改善之空間乙節
    ，似為有待行政機關作成核准處分時所應考量之便民措施，
    惟此種措施之建立，與本件無涉。從而，上訴人完成之廣告
    物，經被上訴人派員現場勘察，發現與原核准應依申請圖說
    施作之規定不符，因而廢止（被上訴人處分函誤植為撤銷）
    原核准之處分，請上訴人於補正後再為申請辦理，並無不合
    等由，而駁回上訴人之訴。
五、本院查：按「招牌廣告及樹立廣告之設置，應向直轄市、縣
    （市）主管建築機關申請審查許可，直轄市、縣（市）主管
    建築機關得委託相關專業團體審查，其審查費用由申請人負
    擔。」建築法第97條之3第2項定有明文。次按「高度在3公
    尺以上或裝置在屋頂上之廣告牌（塔），裝飾物（塔）及類
    似工作物，其主要部分應使用不燃材料。」建築技術規則第
    68條亦有明定。復按「設置招牌廣告及樹立廣告者，應備具
    申請書，檢同設計圖說，向直轄市、縣（市）主管建築機關
    或其委託之專業團體申請審查許可。」「招牌廣告及樹立廣
    告未經直轄市、縣（市）主管建築機關許可，不得擅自變更
    ；其有變更時，應重新申請審查許可。」招牌廣告及樹立廣
    告管理辦法第5條、第11條分別定有明文。末按「授予利益
    之合法行政處分，有下列各款情形之一者，得由原處分機關
    依職權為全部或一部之廢止：一、法規准許廢止者。二、原
    處分機關保留行政處分之廢止權者……。」行政程序法第12
    3條第1款、第2款亦有明定。關於上訴人乙○○部分：原判
    決以上訴人乙○○申請於前述建物設置系爭招牌廣告，經被
    上訴人書面審查後以94年12月14日核准函復：「……本府准
    予辦理……二、經審核本案申請書卷內所附相關文件符合規
    定，請臺端依送審書圖辦理施作，並於發文日起20日內依核
    准圖說施工完竣，另請將許可證字號『94廣使字第0273號』
    標示於招牌面左下角、右下角或明顯處所，再向本府工務局
    申請查驗，逾期本許可函作廢無效。」即如查驗不符原核准
    申請圖書，被上訴人已保留廢止核准函之權。嗣上訴人完成
    廣告物後，被上訴人派員會同上訴人乙○○至現場勘驗發現
    所設置之系爭廣告物確與原核准申請圖書未相符，被上訴人
    乃以系爭原處分廢止原核准函，並檢還原卷，請上訴人乙○
    ○於補正後再申請辦理，揆諸前揭規定及說明，並無違誤，
    而予維持原處分，其認事用法，俱無不合。原判決對上訴人
    乙○○在原審之主張如何不足採之論據取捨等，均已詳為論
    斷，其所適用之法規與該案應適用之現行法規並無違背，與
    解釋判例，亦無牴觸，並無上訴人所稱判決不適用法規或適
    用不當等違背法令情事。上訴人乙○○其餘所訴各節，無非
    係就原審取捨證據、認定事實之職權行使，以及重複前已主
    張為原判決詳予論述不採之事由再予爭執，指摘其為不當，
    均無足採。至於上訴人甲○○部分：依卷內資料記載，上訴
    人甲○○（狀載為房東）既非設置系爭招牌廣告申請人，亦
    非被上訴人原核准函及系爭原處分之對象，系爭原處分對其
    權利或法律上利益不致造成侵害，即不得對之提起行政爭訟
    ，原判決雖非以此理由駁回，然結論並無不合，仍應予維持
    。上訴論旨，指摘原判決違誤，求予廢棄，難認有理由，應
    予駁回。
六、據上論結，本件上訴為無理由。依行政訴訟法第255條第1項
    、第98條第1項前段、第104條、民事訴訟法第85條第1項前
    段，判決如主文。
中    華    民    國    98    年    4     月    23    日
                    最高行政法院第五庭
                        審判長法官  黃  璽  君
                              法官  吳  慧  娟
                              法官  鄭  忠  仁
                              法官  黃  本  仁
                              法官  吳  東  都
以  上  正  本  證  明  與  原  本  無  異
中    華    民    國    98    年    4     月    23    日
                              書記官  彭  秀  玲


司法院資訊處製作；財團法人民間司法改革基金會備份。
